【裁判字號】    95,訴,239
【裁判日期】    951207
【裁判案由】    損害賠償
【裁判全文】
臺灣基隆地方法院民事判決               95年度訴字第239號
原      告  乙○○
            見順汽車貨運股份有限公司
上  一  人
法定代理人  戊○○
上  二  人
訴訟代理人  甲○○
被      告  丙○○
            大邦交通有限公司
上  一  人
法定代理人  丁○○
上  二  人
訴訟代理人  己○○
上列當事人間損害賠償事件，本院於民國95年11月22日言詞辯論
終結，並判決如下：
    主  文
被告應連帶給付原告乙○○新台幣萬肆仟壹佰伍拾參元，及自
民國九十五年七月八日起至清償日止，按年息百分之五計算之利
息。
被告應連帶給付原告見順汽車貨運股份有限公司新台幣參拾參萬
肆仟陸佰陸拾伍元，及自民國九十五年七月八日起至清償日止，
按年息百分之五計算之利息。
原告其餘之訴駁回。
訴訟費用由被告丙○○、大邦交通有公司連帶負擔百分之十三，
餘由原告乙○○、見順汽車貨運股份有限公司各自負擔百分之二
、百分之八十五。
本判決原告勝訴部分得假執行。
    事實及理由
一、原告起訴主張：
(一)原告乙○○於民國95年2月27日下午2時14分許，駕駛原告見
    順汽車貨運股份有限公司 (下稱原告見順公司) 所有車牌號
    碼GO-219號曳引車，沿台北縣貢寮鄉○○○○路由基隆往宜
    蘭方向行使，途經該路段101公里彎道處，適對向車道有被
    告大邦交通有限公司 (下稱被告大邦公司)之司機即被告丙
    ○○駕駛被告大邦公司所有車牌號碼GU-128號曳引車沿台二
    線公路由宜蘭往基隆方向，因疏未注意車前狀況及車輛應在
    其遵行車道內行駛，而撞擊對向車道由原告乙○○所駕駛之
    前開車號曳引車，致使原告見順公司所有前開車號曳引車左
    車頭受有損害，原告乙○○亦受有頭部外傷併頭皮撕裂傷、
    頸部挫傷之傷害；又被告丙○○所駕駛之前開車號曳引車為
    被告大邦公司所有，於車禍發生時，客觀上係由被告丙○○
    為執行職務之行為，依民法第188條第1項前段所規定：受僱
    人因執行職務，不法侵害他人之權利者，由僱用人與行為人
    連帶負損害賠償責任。爰本於侵權行為法律關係提起本訴，
    請求被告連帶賠償原告所受損害。
(二)茲就原告乙○○請求之金額臚列說明於下：
  1.醫療費用：新臺幣（下同）4,153元。
  2.精神賠償：原告因本件車禍身心受創，爰請求精神賠償50,0
    00 元。
(三)茲就原告見順公司請求之金額臚列說明於下：
  1.修復費用：上開車號曳引車經送同益汽車修理部估價，預估
    修復費用為901,660元。
  2.營業損失：上開車號曳引車需修復6個月，以1個月營業損失
              302,663元，總計1,815,978元。
(四)併為聲明：(一)被告應連帶給付原告乙○○54,153元，及自
    起訴狀繕本送達翌日起至清償日止，按年息5%計算之利息。
    (二)被告應連帶給付原告見順公司2,717,638元，及自起訴
        狀繕本送達翌日起至清償日止，按年息5%計算之利息。
二、被告除認為原告請求之賠償金額過高外，對於原告其餘主張
    之事實並不爭執，辯稱：原告乙○○請求之精神賠償、原告
    見順公司請求之修復費用及營業損失均過高等語。並聲明：
    原告之訴駁回。
三、原告乙○○於上開時間，駕駛原告見順公司所有前開車牌號
    碼曳引車，沿台北縣貢寮鄉○○○○路由基隆往宜蘭方向行
    使，途經該路段101公里彎道處，適被告大邦公司之司機即
    被告丙○○駕駛被告大邦公司所有前開車牌號碼曳引車沿台
    二線公路由宜蘭往基隆方向，亦行經該處，被告丙○○因疏
    未注意車前狀況及車輛應在其遵行車道內行駛，而撞擊對向
    車道由原告乙○○所駕駛之前開車號曳引車，致使原告見順
    公司所有前開車號曳引車左車頭受有損害，原告乙○○亦受
    有頭部外傷併頭皮撕裂傷、頸部挫傷之傷害等情，業據提出
    財團法人羅許基金會羅東博愛醫院診斷證明書、估價單等件
    為證，且經本院依職權調借台灣基隆地方法院檢察署95年偵
    字第1768號丙○○違背安全駕駛致交通危險罪偵查卷宗核閱
    屬實，被告對此亦不爭執，原告之主張自堪信為真實。
四、按「因故意或過失，不法侵害他人之權利者，負損害賠償責
    任。」、「受僱人因執行職務，不法侵害他人之權利者，由
    僱用人與行為人連帶負損害賠償責任」、「不法侵害他人之
    身體或健康者，對於被害人因此喪失或減少勞動能力或增加
    生活上之需要時，應負損害賠償責任。」、「不法侵害他人
    之身體、健康、名譽、自由、信用、隱私、貞操，或不法侵
    害其他人格法益而情節重大者，被害人雖非財產上之損害，
    亦得請求賠償相當之金額。」，民法第184條第1項前段、第
    188條第1項前段、第193條第1項、第195條第1項前段分別定
    有明文；次按不法毀損他人之物者，被害人得請求賠償其物
    因毀損所減少之價額；而負損害賠償責任者，除法律另有規
    定或契約另有訂定外，應回復他方損害發生前之原狀，且債
    權人得請求支付回復原狀所必要之費用，以代回復原狀，民
    法第196條、第213條第1項、第3項分別定有明文。末按物被
    毀損時，被害人除得依民法第196條請求賠償外，並不排除
    民法第213條至第215條之適用，惟民法第196條之規定即係
    第213條之法律另有規定，請求賠償物被毀損所減少之價額
    ，得以修復費用為估定之標準，但以必要者為限，如修理材
    料以新品換舊品，應予折舊（最高法院77年5月17日民事庭
    總會決議可資參照）。本件被告丙○○撞擊原告乙○○所駕
    駛之原告見順公司所有前開車號曳引車，致原告乙○○受有
    上開傷勢，原告見順公司所有前開車號曳引車受有損壞，被
    告之駕駛過失行為與原告乙○○之受傷、原告見順公司所有
    前開車號曳引車受損間，自有相當因果關係，被告自應連帶
    負侵權行為損害賠償之責，從而原告依前揭法條之規定，訴
    請被告賠償其損害，即屬於法有據。茲於原告聲明範圍內，
    審酌其請求損害賠償範圍應否准許，茲分述如下：
  1.原告乙○○醫療費用：
    原告主張因本件車禍共支出醫療費用4,153元，業據提出被
    告不爭之台北縣貢寮鄉衛生所、行政院衛生署花蓮醫院、羅
    東博愛醫院收據為證，核屬必要之支出，應予准許。
  2.慰撫金部分：
    按慰撫金之多寡，應斟酌雙方之身分、地位、資力與加害之
    程度及其他各種情形核定相當之數額，亦即金額是否相當，
    自應依實際加害情形與被害人所受之痛苦及雙方之身分、地
    位、經濟狀況等關係決定之。本件原告因被告之侵權行為，
    受有頭部外傷併頭皮撕裂傷、頸部挫傷，無論肉體及精神上
    均受有痛苦，原告自得請求精神慰藉金。又行為發生時兩造
    均為職業司機及交通運輸公司，本院斟酌原告乙○○之年齡
    、傷勢、身心所受折磨及審酌兩造之身分、地位、經濟能力
    等一切情狀，認原告請求之非財產上損害賠償即慰撫金50,0
    00元，尚嫌過高，應予核減為30,000元，始屬公允，逾此數
    額之請求，則無理由。
  3.車輛修復費用：
    原告見順公司主張其所有上開車號曳引車因本件車禍高經送
    同益汽車修理部估價，預估修復費用為901,660元，並提出
    同益汽車修理部之估價單為證，然此為被告所否認，被告辯
    稱：原告見順所有前開車號曳引車，為已使用18年之舊車，
    其市價僅約20餘萬元，原告見順公司請求之修復費用明顯過
    高。本件經送宜蘭縣汽車保養商業同業公會鑑定結果: 修復
    費用為628,654元，其中工資項目為202,000元、零件項目為
    426 ,654 元，修車天數大約30工作天，有宜蘭縣汽車保養
    商業同業公會95年9月25日宜汽保公字第33號函、95年10月
    26日宜汽保公字第38號函。復依原告見順公司所有前開車號
    曳引車新領牌照申請書、汽車過戶登記書之記載，系爭車輛
    於77 年2月出廠，領照日期為77年5月，是系爭車輛自領照
    使用之時起，至95年2月27日本件車禍發生之時止，其使用
    時間將近18年，依行政院制頒之固定資產耐用年數表之規定
    ，系爭車輛之零件，顯然已經超過其耐用年數（曳引車之耐
    用年數為4年），而查無市場價值之可言；惟依行政院制頒
    之固定資產折舊率之相關規定，「採用定率遞減法者，其最
    後一年之折舊額，加歷年折舊累計額，其總和不得超過該資
    產成本原額之9/10」，是系爭車輛之使用年限雖已超過其耐
    用年數，然本院仍應按其成本原額之1/10核算其零件之殘餘
    價額。依據上開鑑定報告，系爭車輛之修復費用中，零件部
    分費用為426,654元，因修理零件係以新品換舊品，被告僅
    需就上揭折舊1/10之價額賠償之，是以零件部分折舊後費用
    為42, 665元，而其餘工資費用則無折舊問題，據此原告見
    順公司得請求之修復費用合計為244,665元（202,000＋
    42,665＝244,665），原告見順公司在此範圍內之請求，即
    屬有據，逾此範圍之請求，為無理由。
  4.營業損失：
    原告見順公司主張其所有上開車號曳引車因本件車禍需修復
    6 個月，以1個月營業損失302,663元，總計損失1,815,978
    元，並提出統一發票為證，然此為被告所否認。且本件經送
    鑑定結果，認修復期間約需30日工作日，已如前述，而兩造
    於本院審理時亦合意原告見順公司所有上開車號曳引車1日
    不能營業之損失為3,000元，則原告見順公司所有上開車號
    曳引車因本件車禍不能營業之損失為90,000元 (3,000×30
    ＝90,000)，原告見順公司在90,000元之請求，尚屬合理，
    逾此範圍之請求，亦無理由。
  5.從而，原告乙○○、原告見順公司因本件車禍所受之損失分
    別為34,153元 (計算式：4,153＋30,000＝34,153）、
    334,665元 (計算式：244,665＋90,000 ＝334,665）。
五、按給付有確定期限者，債務人自期限屆滿時起，負遲延責任
    。給付無確定期限者，債務人於債權人得請求給付時，經其
    催告而未為給付，自受催告時起，負遲延責任。其經債權人
    起訴而送達訴狀，或依督促程序送達支付命令，或為其他相
    類之行為者，與催告有同一之效力。又遲延之債務，以支付
    金錢為標的者，債權人得請求依法定利率計算之遲延利息。
    民法第229 條第1 項、第233 條第1 項分別定有明文。查本
    件原告乙○○、原告見順公司因被告侵權行為受有損害，得
    請求被告連帶賠償損害，已如前述，惟被告連帶給付損害賠
    償之義務，並非定有確定期限，必待原告催告而未為給付，
    被告始負遲延責任，本件原告係以起訴方式請求被告給付損
    害賠償，依法原告得請求自起訴狀繕本送達之翌日起依年率
    百分之5計算之法定遲延利息。
六、縱上各述，原告基於侵權行為損害賠償請求權，訴請被告連
    帶賠償原告乙○○34,153元、原告見順公司334,665元及均
    自起訴狀繕本送達翌日即95年7月8日起至清償日止，按年息
    百分之5計算之法定遲延利息範圍內，為有理由，應予准許
    ，逾此範圍之請求，則無理由，應予駁回。
七、通常程序所命給付之金額未逾500,000元之判決，法院應依
    職權宣告假執行，民事訴訟法第389條第1項第5款定有明文
    ，依上開規定，本件原告勝訴部分，本院自應依職權宣告假
    執行。
八、據上論結，原告之訴為一部有理由、一部無理由，依民事訴
    訟法第79條、第85條第1項但書、第2項、第389條第1項第5
    款，判決如主文。
中    華    民    國    95    年    12    月    7     日
                  民事庭法  官  徐世禎
以上正本係照原本作成。
對於本件判決如有不服，應於收受送達後20日內向本院提出上訴
書狀，敘述上訴之理由，上訴於臺灣高等法院，並按他造當事人
之人數附具繕本。
中    華    民    國    95    年    12    月    7     日
                        書記官  賴敏慧


司法院資訊處製作；財團法人民間司法改革基金會備份。
